臺灣花蓮地方法院刑事判決
111年度原金訴字第21號
公  訴  人  臺灣花蓮地方檢察署檢察官
被      告  林欣秋



選任辯護人  顧維政律師（法扶律師）          
上列被告因洗錢防制法等案件，經檢察官提起公訴（111年度偵
緝字第48號至第49號、111年度偵字第38號、第506號），本院判
決如下：
    主  文
林欣秋犯如附表主文欄所示之罪，各處如附表主文欄所示之刑。
應執行有期徒刑捌月，併科罰金新臺幣肆萬元，罰金如易服勞役
，以新臺幣壹仟元折算壹日。
犯罪所得新臺幣貳萬伍仟元沒收，於全部或一部不能沒收或不宜
執行沒收時，追徵其價額。
    事  實
林欣秋於社群網站Facebook結識暱稱「朴」之人（真實姓名、年
籍不詳，無證據證明為未滿18歲之人），「朴」自稱韓國軍人在
敘利亞工作，請求林欣秋代為領取薪資，要求林欣秋提供金融帳
戶資料供匯款、提領款項。林欣秋懷疑在臺灣之人不可能給付薪
資予韓國人之「朴」，亦懷疑「朴」上開之指示有所不法，可預
見「朴」所為極有可能係詐欺集團使用人頭帳戶收取詐騙所得款
項，亦知悉提領他人匯入其金融帳戶內之來路不明款項，再轉交
第三人之舉，極可能係他人收取詐欺取財犯罪所得款項，而欲隱
匿該犯罪所得之本質及去向，然林欣秋竟仍抱持縱上開情節屬實
亦不違背其本意之不確定故意，與詐欺集團成員意圖為自己不法
之所有，共同基於詐欺取財、隱匿詐欺犯罪所得去向、所在之洗
錢犯意聯絡，於民國110年7月26日23時58分許，以通訊軟體LINE
告知詐欺集團成員其第一商業銀行花蓮分行帳號00000000000號
帳戶（下稱一銀帳戶）之帳號，嗣詐欺集團成員即於如附表所示
之時間，以如附表所示之方式，對己○○、戊○○、丁○○、甲○○○施
以詐術，致其等陷於錯誤而以如附表所示之方式交付款項至一銀
帳戶，並由林欣秋依指示以如附表所示之方式提領款項，而製造
金流斷點，掩飾、隱匿詐欺犯罪所得之去向；附表編號1之部分
則因未及提領，經警示還款，未致生掩飾、隱匿詐欺犯罪所得去
向之結果而未遂，並因其提領行為獲得共計新臺幣（下同）2萬5
000元之報酬。
    理  由
一、證據能力
    按被告以外之人於審判外之言詞或書面陳述，除法律有規定
    者外，不得作為證據；被告以外之人於審判外之陳述，雖不
    符前4條之規定，而經當事人於審判程序同意作為證據，法
    院審酌該言詞陳述或書面陳述作成時之情況，認為適當者，
    亦得為證據，刑事訴訟法第159條第1項、第159條之5第1項
    分別定有明文。查就檢察官所提出之供述證據，被告林欣秋
    及其辯護人對於證據能力部分表示同意有證據能力等語（見
    本院卷第68頁），本院審酌該等證據核無違法取證或證明力
    顯然過低之情事，依各該陳述作成時之狀況並無不適當或顯
    不可信之情形，自均得為證據，合先敘明。
二、得心證之理由
  ㈠訊據被告固坦承告知他人一銀帳戶之帳號，並協助提領款項
    以購買比特幣，惟矢口否認有何共同詐欺取財、洗錢之犯行
    ，辯稱：我是幫「朴」領薪資，我一開始並不知道這是犯罪
    行為，對方表示錢已經進到我帳戶，一定要幫他做事，對方
    給的報酬是車馬費云云；辯護人則為被告辯護稱：被告只是
    有認識過失，並無不確定故意，被告視「朴」為其男友，因
    而相信「朴」並期能對之有所幫助，且被告提領款項時均未
    變裝或掩飾相貌，帳戶遭凍結後也質疑「朴」，可認被告確
    實不知情等語。
　㈡經查：
　　⒈一銀帳戶為被告所有，被告於110年7月26日23時58分許，
      以LINE告知詐欺集團成員一銀帳戶之帳號，詐欺集團成員
      即於如附表所示之時間，以如附表所示之方式，向告訴人
      己○○、戊○○、甲○○○及被害人丁○○施以詐術，告訴人及被
      害人遂將款項交付至一銀帳戶，被告並依指示提領如附表
      編號2至4之款項交由詐欺集團成員等情，為兩造所不爭執
      （見本院卷第66頁至第67頁），核與證人即告訴人、被害
      人之指訴相符（見警514號卷第3頁至第5頁，警438號卷第
      3頁至第9頁，警410號卷第3頁至第5頁，警001號卷第13頁
      至第14頁），且有告訴人己○○提供之交易明細截圖及通訊
      軟體Messenger對話紀錄截圖、一銀帳戶基本資料及歷史
      交易明細表、被害人提供之匯款申請書及LINE對話紀錄截
      圖、告訴人戊○○提供之匯款申請書及LINE對話紀錄截圖、
      告訴人甲○○○提供之存款憑條存根聯及LINE對話紀錄截圖
      附卷可稽（見警514號卷第35頁至第45頁，警438號卷第19
      頁至第26頁、第39頁、第43頁，警410號卷第31頁至第41
      頁，警001號卷第17頁至第26頁），足認告訴人及被害人
      確實因受騙而交付款項至被告所有之一銀帳戶，且附表編
      號2至4之部分經被告所提領並交付他人。
　　⒉又被告於提供一銀帳戶之帳號前，即110年7月25日20時許
      ，曾向對方詢問「不會有任何問題吧」，又於附表編號2
      提領前，即110年8月18日陸續向對方表示「只是你真讓我
      無法放心」、「你不會讓我出問題吧」、「不會有任何問
      題或風險吧」、「你確定那些都合法、可你的錢不是又他
      們給你的薪水嗎、怎會提供台灣支付給你的」、「所以你
      確定我沒幫你做事情是合法、有正當工作程序」、「不是
      不正當的事」、「你讓我無法相信」，對方則未提出任何
      具體說服被告之說法等情，有被告提供之LINE對話紀錄截
      圖存卷可佐（見偵緝48號卷第125頁至第129頁、第285頁
      ），可見被告自始就懷疑自己之行為可能事涉不法，因此
      多次向對方確認，然對方並未提出任何金錢來源合法之證
      明，也未對被告之質疑提出合理解釋，亦證對方並無顯現
      任何足以信賴之外觀使被告確信恐有犯罪之情事不會發生
      ，且據被告多次質疑之反應可知，被告一直都心有存疑，
      足認其有詐欺取財及洗錢之不確定故意。
  ㈢被告雖以前詞置辯，惟查：
    ⒈被告早在提供帳號前即存有疑慮，此已認定如前，是其辯
      稱一開始不知情，係事後才知悉，顯係卸責之詞，並不可
      採。
　　⒉又本案詐欺集團成員僅單方面表示所為合法，並未提出任
      何足以取信於被告之說法或事證，被告確實也一直抱持懷
      疑，並無法確信詐欺取財及洗錢之犯罪不會發生，自難認
      被告係有認識過失。
　　⒊末查，本案被告係有詐欺取財及洗錢之不確定故意，亦即
      被告係懷疑可能事涉不法，卻仍冒險為之而容任犯罪結果
      之發生，不以被告是否取得對價為要件，且倘被告取款尚
      特意變裝，此已係直接故意而非不確定故意之情形，是此
      部分之辯詞，亦不足為對被告有利之認定。
  ㈣綜上所述，被告所辯均無足採。又起訴書所載施行詐術之時
    間，與證人所述不符及與對話紀錄不符之處，均逕予更正之
    ；又被告就附表編號3、4之提領地點，依前開一銀帳戶歷史
    交易明細表所示，係「跨行提領」，顯非在起訴書所載花蓮
    縣○○市○○路00號第一商業銀行所提領，爰更正為在不詳地點
    提領之。從而，本案事證明確，被告犯行均堪認定，應依法
    論科。
三、論罪科刑
　㈠本案無證據證明與被告聯繫、收取款項之人均為不同人，自
    不構成刑法第339條之4第1項第2款之罪，是核被告附表編號
    2至4所為，均係犯刑法第339條第1項詐欺取財罪、洗錢防制
    法第14條第1項一般洗錢罪，附表編號1部分，被告之一銀帳
    戶已收受款項，已進入被告之支配範圍，詐欺取財部分已既
    遂，惟未及提領，遭警示而退款予告訴人己○○，尚未致生掩
    飾、隱匿犯罪所得之結果，故核附表編號1所為，係犯刑法
    第339條第1項詐欺取財罪、洗錢防制法第14條第2項、第1項
    一般洗錢未遂罪。又被告係各以一行為同時觸犯前述詐欺取
    財、一般洗錢罪等數罪名，為想像競合犯，應依刑法第55條
    前段規定，附表編號1從一重論以一般洗錢未遂罪，附表編
    號2至4論以一般洗錢罪。被告如附表所示各次犯行犯意各別
    、行為有異，應分論併罰。
　㈡本案被告提領帳戶內之款項，係實施詐欺取財及洗錢之構成
    要件行為，公訴意旨認被告係構成幫助詐欺取財及幫助洗錢
    ，顯有誤會，無涉變更起訴法條，應予更正。又被告與詐欺
    集團成員間有犯意聯絡與行為分擔，應論以共同正犯。被告
    就附表編號1部分，已著手於洗錢犯行之實行而不遂，為未
    遂犯，依刑法第25條第2項之規定，減輕其刑。　
  ㈢爰審酌被告於網路交友，與對方不甚熟悉，明明心有疑慮，
    卻不顧其所受款項之來源可能為贓款，亦不顧其協助提領款
    項後之去向，執意冒險為對方收受並提領款項，導致告訴人
    與被害人上當受騙並交付款項至一銀帳戶，亦使金流產生斷
    點，致國家司法難以查緝，所為確有不該。本案被告否認犯
    行，對告訴人及被害人之損失也均未賠付，犯後態度難認良
    好，兼衡其各次提領金額之多寡、高中畢業、入監前從事服
    務業、家庭經濟狀況不佳、無須扶養他人等一切情狀（見本
    院卷第133頁），量處如附表主文欄所示之刑，並就罰金部
    分諭知易服勞役之折算標準，及考量其各次犯行性質相同、
    時間相近，定其應執行刑如主文所示，並諭知罰金易服勞役
    之折算標準。
四、末按犯洗錢防制法第14條之罪，其所移轉、變更、掩飾、隱
    匿、收受、取得、持有、使用之財物或財產上利益，沒收之
    ，洗錢防制法第18條第1項前段定有明文。查本案被告自承
    總計獲得2萬5000元之對價，其餘則均交付詐欺集團成員購
    買比特幣使用，無證據證明其餘部分仍為被告所有或有事實
    上管領權，故僅就2萬5000元部分宣告沒收，於全部或一部
    不能沒收或不宜執行沒收時，追徵其價額。　　
據上論斷，應依刑事訴訟法第299條第1項前段，判決如主文。
本案經檢察官林俊廷提起公訴，檢察官簡淑如到庭執行職務。
中　　華　　民　　國　　111 　年　　11　　月　　30　　日
                  刑事第二庭  審判長法　官  黃柏憲
                                    法  官  蔡瑞紅
                                    法  官  黃夢萱 
以上正本證明與原本無異。
如不服本判決應於收受送達後20日內向本院提出上訴書狀，並應
敘述具體理由。其未敘述上訴理由者，應於上訴期間屆滿後20日
內向本院補提理由書(均須按他造當事人之人數附繕本)「切勿逕
送上級法院」。告訴人或被害人如對於本判決不服者，應具備理
由請求檢察官上訴，其上訴期間之計算係以檢察官收受判決正本
之日期為準。
辯護人依據刑事訴訟法第346條、公設辯護人條例第17條及律師
法第32 條第2項、第36條等規定之意旨，尚負有提供法律知識、
協助被告之義務（含得為被告之利益提起上訴，但不得與被告明
示之意思相反）。
因疫情而遲誤不變期間，得向法院聲請回復原狀。  
中　　華　　民　　國　　111 　年　　11　　月　　30　　日
                                    書記官  張亦翔
附論本案論罪科刑法條：
洗錢防制法第14條
有第二條各款所列洗錢行為者，處7年以下有期徒刑，併科新臺
幣5百萬元以下罰金。
前項之未遂犯罰之。
刑法第339條第1項
意圖為自己或第三人不法之所有，以詐術使人將本人或第三人之
物交付者，處五年以下有期徒刑、拘役或科或併科五十萬元以下
罰金。
附表：
編號 告訴人 被害人 詐欺方式 付款方式 （新臺幣） 提領方式 （新臺幣） 交付方式 （新臺幣） 主文 1 告訴人 己○○ 於110年3月24日，在網路上結識友人，其佯稱為道路承包商，因工程出現問題導致停工，欲商借款項。 於110年8月24日10時12分許，轉帳6000元。 未及提領，警示還款。 無。 林欣秋共同犯洗錢防制法第十四條第二項、第一項之洗錢未遂罪，處有期徒刑貳月，併科罰金新臺幣伍仟元，罰金如易服勞役，以新臺幣壹仟元折算壹日。 2 告訴人 戊○○ 於110年7月10日21時5分許，在網路結識外國友人，該外國友人佯稱要寄送內含美金之保險櫃，惟須支付費用。 於110年8月20日16時許匯款12萬4000元（於同年月23日9時2分許入帳）。 於110年8月23日14時5分許，在花蓮縣○○市○○路00號第一商業銀行花蓮分行，提領12萬元。 於110年8月24日之某時，在不詳地點，交付真實姓名、年籍不詳（無證據證明未滿18歲）之詐欺集團成員。 林欣秋共同犯洗錢防制法第十四條第一項之洗錢罪，處有期徒刑肆月，併科罰金新臺幣壹萬伍仟元，罰金如易服勞役，以新臺幣壹仟元折算壹日。 3 被害人 丁○○ 於網路上結識自稱五月天阿信之人，其於110年7月至同年8月5日8時35分許前間之某時，佯稱須投資才能簽約加入五月天。 於110年8月17日10時33分許，匯款57萬元。 於110年8月17日12時36分許，在上址提領57萬元。    於110年8月19日0時39分許，在桃園火車站，交付真實姓名、年籍不詳（無證據證明未滿18歲）之詐欺集團成員。 林欣秋共同犯洗錢防制法第十四條第一項之洗錢罪，處有期徒刑陸月，併科罰金新臺幣參萬元，罰金如易服勞役，以新臺幣壹仟元折算壹日。 4 告訴人 甲○○○ 因朋友介紹結識外國友人，該外國友人於110年7月21日14時30分許、同年8月17日9時42分許，接續佯稱要寄送內含戒指及美金之包裹，惟須付款才能順利入關。 於110年8月17日12時許，存款5萬6000元。 於110年8月17日日20時22分許、20時23分許、20時39分許，在不詳地點，各提領2萬元。  林欣秋共同犯洗錢防制法第十四條第一項之洗錢罪，處有期徒刑參月，併科罰金新臺幣壹萬元，罰金如易服勞役，以新臺幣壹仟元折算壹日。